臺灣新竹地方法院刑事判決
109年度易字第893號
公  訴  人  臺灣新竹地方檢察署檢察官
被      告  張佑得



輔  佐  人  洪麗娟



選任辯護人  許民憲律師（財團法人法律扶助基金會）
上列被告因竊盜案件，經檢察官提起公訴（109年度偵字第6229
號），本院判決如下：
    主  文
乙○○無罪。
    理  由
一、公訴意旨略以：被告乙○○意圖為自己不法之所有，於民國10
    9年4月26日夜間8時23分許，在新竹市○區○○街000號夾娃娃
    機店內，趁無人注意之際，徒手竊得告訴人甲○○所有、放置
    在夾娃娃機台上之金證盒裝孫悟空公仔1盒，價值新臺幣700
    元。嗣經告訴人發現並報警處理，為警循線查獲。因認被告
    涉犯刑法第320條第1項之竊盜罪嫌等語。
二、按犯罪事實應依證據認定之，無證據不得認定犯罪事實。又
    不能證明被告犯罪者，應諭知無罪之判決。刑事訴訟法第15
    4條第2項、第301條第1項分別定有明文。而事實之認定，應
    憑證據，如未能發現相當證據，或證據不足以證明，自不能
    以推測或擬制之方法，以為裁判基礎。再認定不利於被告之
    事實，須依積極證據，苟積極證據不足為不利於被告事實之
    認定時，即應為有利於被告之認定，更不必有何有利之證據
    。而認定犯罪事實所憑之證據，雖不以直接證據為限，間接
    證據亦包括在內；然而無論直接或間接證據，其為訴訟上之
    證明，須於通常一般之人均不致有所懷疑，而得確信其為真
    實之程度者，始得據為有罪之認定，倘其證明尚未達到此一
    程度，而有合理之懷疑存在，致無從為有罪之確信時，即應
    為無罪之判決。另刑事訴訟法第161條第1項規定，檢察官就
    被告犯罪事實，應負舉證責任，並指出證明之方法。因此，
    檢察官對於起訴之犯罪事實，應負提出證據及說服之實質舉
    證責任。倘其所提出之證據，不足為被告有罪之積極證明，
    或其指出證明之方法，無從說服法院以形成被告有罪之心證
    ，基於無罪推定之原則，自應為被告無罪之諭知。
三、公訴意旨認被告乙○○涉犯竊盜罪嫌，無非係以：㈠證人即告
    訴人甲○○於警詢時之證述；㈡警員李政寬製作之偵查報告1份
    ；㈢監視器錄影光碟1片；㈣監視器錄影畫面翻拍照片及被告
    穿著夾腳拖比對照片共11張等為其主要論據。
四、訊據被告乙○○堅決否認有何竊盜犯行，並辯稱：109年4月26
    日夜間8時23分許我沒有去新竹市○區○○街000號夾娃娃機店
    ，監視器拍到的人不是我等語。經查：
  ㈠證人即告訴人甲○○所有、放置在新竹市○區○○街000號夾娃娃
    機店內夾娃娃機台上之金證盒裝孫悟空公仔1盒，於109年4
    月26日夜間8時23分許遭人竊取等情，業據證人甲○○於警詢
    時證述明確（見偵卷第7頁至第7頁反面），並有警員李政寬
    製作之偵查報告1份（見偵卷第4頁）、監視器錄影畫面翻拍
    照片3張（見偵卷第12頁至第13頁）在卷可稽，上開事實，
    可堪認定。
　㈡本院當庭勘驗卷附監視器錄影光碟1片，勘驗結果如附件所示
    （即偵卷第12頁、第13頁上方、第16頁下方之翻拍照片），
    觀諸上開勘驗結果，固然有拍到為上開竊取行為之行為人（
    下稱甲男），然甲男均背對鏡頭或僅拍到其側身移動，無法
    看見甲男正面臉部模樣，被告亦當庭否認其為甲男，是單以
    本件監視器錄影畫面尚無從證明被告即為本件行為人。又查
    偵卷第13頁下方之監視器錄影畫面翻拍照片並無顯示錄影時
    間，偵卷第14頁之監視器錄影畫面翻拍照片既無顯示錄影時
    間，畫面中亦無法判斷拍攝地點為何，畫面中之人所穿衣褲
    顏色亦與上開甲男有異，偵卷第17頁之監視器錄影畫面翻拍
    照片固有顯示錄影時間「2020/04/26 18:42:42」，並顯示
    拍攝地點為「西大路145號前照往食品路」，惟與本件案發
    時、地均不相符，且畫面中之人所穿衣褲顏色亦與上開甲男
    有異，公訴意旨亦未說明偵卷第14頁、第17頁之翻拍照片與
    本案關聯性何在，再者，被告否認其為上開翻拍照片畫面中
    之人（見本院卷第77頁），而上開翻拍照片，卷內均無原始
    監視器錄影畫面可供勘驗，其出處亦均不明，本院實難認定
    上開翻拍照片與本案具有關聯性而得作為對被告不利之依據
    。
　㈢公訴意旨固稱「觀之竊嫌逃逸時遭監視器攝得之錄影畫面及
    被告為警查獲時所拍攝之照片，畫面中之人不論在性別、身
    形胖瘦、髮型及腳上所穿夾腳拖鞋樣式各方面均相同，足認
    案發時為監視器攝得之竊嫌，確與被告係同一人無訛」，然
    觀卷內除前揭難認具有關聯性之監視器錄影畫面翻拍照片外
    ，僅有偵卷第13頁上方之監視器錄影畫面翻拍照片（即本院
    當庭勘驗之（三）檔案名稱：V_00000000_223451_ES0.mp4
    部分）與「竊嫌逃逸」有關，然該畫面所攝得之人即甲男因
    距離關係難以精準判斷其身形特徵，更無法明確觀察其所謂
    夾腳拖鞋樣式，本院無從據此認定被告即為甲男。此外，偵
    卷第16頁下方之監視器錄影畫面翻拍照片（即本院當庭勘驗
    之（一）檔案名稱：V_00000000_223338_ES0.mp4）亦有拍
    到甲男所穿拖鞋，然縱使拖鞋樣式相同，在無其他客觀事證
    佐證下，亦難排除僅為巧合，尚難以此認定被告即為甲男。
    　　　
五、綜上所述，本件並無積極證據足資證明被告確為本案竊盜之
    行為人，尚難逕以竊盜罪責相繩。公訴意旨所指事證，及其
    指出之證明方法，經本院逐一剖析，反覆參酌，仍不能使本
    院產生無合理懷疑而認定被告有罪之心證。依「罪證有疑、
    利於被告」之證據法則，即不得遽為不利於被告之認定。揆
    諸首揭說明，因不能證明被告犯罪，自應諭知其無罪之判決
    。　　　　　
據上論斷，應依刑事訴訟法第301條第1項，判決如主文。
本案經檢察官吳志中提起公訴，檢察官黃翊雯到庭執行職務。　
中　　華　　民　　國　　111 　年　　3 　　月　　25　　日
                  刑事第四庭    法　官　郭哲宏
以上正本證明與原本無異。
如不服本判決應於收受本判決後20日內向本院提出上訴書狀，上
訴書狀應敘述具體理由。上訴書狀未敘述上訴理由者，應於上訴
期間屆滿後20日內補提理由書狀於本院(均須按他造當事人之人
數附繕本 )「切勿逕送上級法院」。 
中　　華　　民　　國　　111 　年　　3 　　月　　25　　日
                                書記官  戴筑芸
附件：
勘驗標的：未命名之KRONE Platinum光碟乙片（置於偵卷卷底牛
          皮紙袋之「現場監視器」偵查光碟存放袋中）
          光碟中有3個檔案，勘驗記載如下。
          監視器畫面影像所顯示之物品顏色因畫質解析度不同
          可能與實際顏色略有不同。
（一）檔案名稱：V_00000000_223338_ES0.mp4
　　　勘驗結果：畫面為監視器錄影畫面翻拍，翻拍之內容僅有
      影像、無聲音。
　　　畫面日期：2020/04/26
　　　以下時間之記載依畫面所示。
　　　20：23：04～20：23：25
　　　畫面為擺放夾娃娃機台之場所。有1名髮型為黑色平頭、
      身穿黑色內搭衣、白色長袖衣服、黑色長褲、腳穿藍線滾
      白邊夾腳拖之男子（下稱甲男）背對著鏡頭、站在畫面上
      方三台娃娃機中間機台的前方。不久後，可見甲男左手拿
      著1罐保特瓶及1個黑色的小物品、另高舉右手伸往該中間
      娃娃機台的頂端，甲男的右手先從該機台的頂端拿取1盒
      藍白色包裝的盒子在手中，不久後又將該盒子放回該機台
      的頂端，再拿取另1盒白色包裝之盒子在手中，一會兒後
      亦放回該機台的頂端，然後甲男伸回右手側身轉向畫面左
      方並往畫面左下方走去、消失於畫面中。【檔案結束】
（二）檔案名稱：V_00000000_223429_ES0.mp4
　　　勘驗結果：畫面為監視器錄影畫面翻拍，翻拍之內容僅有
      影像、無聲音。
　　　畫面日期：2020/04/26以下時間之記載依畫面所示。
　　　20：23：38～20：23：45
　　　畫面為擺放夾娃娃機台之場所。甲男側身邊走右手邊旋轉
      蓋好左手中的保特瓶出現在畫面左下方，走往畫面最右邊
      的娃娃機台、站在該機台前，甲男此時背對著鏡頭並高舉
      右手伸往該中間娃娃機台的頂端拿取1盒紫、黑色包裝的
      盒子（下稱A物）後，隨即側身轉向畫面右方走去、並消
      失於畫面中。【檔案結束】
（三）檔案名稱：V_00000000_223451_ES0.mp4
　　　勘驗結果：畫面為監視器錄影畫面翻拍，翻拍之內容僅有
      影像、無聲音。（背景聲音係翻拍現場之聲音，與本案無
      關，不予勘驗記載）
　　　畫面日期：2020/04/26
　　　以下時間之記載依畫面所示。
　　　20：23：45～20：24：29
　　　甲男側身對著鏡頭、右手拿著A物由畫面右方店門口出現
      後，隨即右轉背對著鏡頭沿著馬路旁往畫面上方走去，然
      後消失於畫面中（20：24：20）。【檔案結束】
　　　以上3個檔案，甲男均背對著鏡頭或側身移動，無法看見甲男正面臉部的模樣。